【裁判字號】    96,交訴,142
【裁判日期】    970422
【裁判案由】    公共危險等
【裁判全文】
臺灣板橋地方法院刑事判決             96年度交訴字第142號
公  訴  人  臺灣板橋地方法院檢察署檢察官
被      告  乙○○
上列被告因公共危險等案件，經檢察官提起公訴（96年度偵緝字
第2384號），本院判決如下：
    主  文
乙○○因過失傷害人致重傷，處有期徒刑伍月。又駕駛動力交通
工具肇事，致人傷害而逃逸，累犯，處有期徒刑玖月。應執行有
期徒刑壹年。
    事  實
一、乙○○（起訴書誤載為高承澧）前於民國93年間因妨害自由
    案件，經本院於93年9 月20日以93年度簡字第3238號判處有
    期徒刑3 月確定，甫於93年11月24日執行完畢。詎其猶不知
    悔改，於95年8 月19日23時49分許，駕駛車牌號碼3686-JP
    號自用小客車，沿臺北縣泰山鄉○○路往台北方向行駛，行
    經臺北縣泰山鄉○○路2 段16號前之劃有分向線之雙向二車
    道路段，本應注意車前狀況，並隨時採取必要之安全措施，
    且應在遵行車道內行駛，而依當時之一切情況，並無不能注
    意之情事，竟疏未注意車前狀況，部分車體跨越分向線，駛
    入對向車道，致正面撞擊之前穿越馬路，遭第三人陳英培騎
    乘車牌號碼CH8-429 號重型機車擦撞跌坐於道路中線附近之
    對向車道上（往桃園方向，靠近曼都髮型店、薑母鴨店之車
    道），正欲站起來之行人曾進興，造成曾進興受有嚴重頭部
    外傷合併多處腦內出血、左側第3 至8 節肋骨骨折合併雙側
    血胸及左側臂神經叢損傷之傷害，經送醫施行左側開顱術摘
    除腦血腫及顱內壓監測器置入術後，並致曾進興呈意識混亂
    及遲鈍，和肢體乏力等中樞神經系統障礙，無法從事工作，
    日常生活需旁人照顧之重大難治之重傷害。詎乙○○於駕駛
    動力交通工具肇事致曾進興受傷後，並未留在現場察看，採
    取救護或其他必要之措施，竟另行起意，加速駛離現場。嗣
    為甲○○騎乘機車路過發現，乃從後追趕，並記下車號，始
    為警循線查獲。
二、案經曾進興之配偶丙○○○訴請臺灣板橋地方法院檢察署檢
    察官偵查起訴。
    理  由
一、按刑事訴訟法第159 條第1 項雖規定，被告以外之人於審判
    外之言詞或書面陳述，除法律有規定外，不得作為證據。惟
    同法第159 條之5 第1 、2 項已規定，經當事人於審判程序
    同意作為證據，法院審酌該言詞陳述或書面陳述作成時之情
    況，認為適當者，亦得為證據。當事人、代理人或辯護人於
    法院調查證據時，知有第159 條第1 項不得為證據之情形，
    而未於言詞辯論終結前聲明異議者，視為有前項之同意（指
    同條第1 項之同意作為證據），此乃第159 條第1 項所容許
    ，得作為證據之例外規定之1 。經查，本案被告乙○○及檢
    察官於言詞辯論終結前，均未就所調查之證據主張有刑事訴
    訟法第159 條第1 項不得為證據之情形，是本案經調查之證
    據均有證據能力，合先敘明。
二、訊據被告乙○○對於上揭過失致重傷害之事實坦承不諱，惟
    矢口否認有肇事致人受傷而逃逸之犯行，辯稱：伊駕車行經
    臺北縣泰山鄉○○路2 段16號前，撞擊之前遭第三人陳英培
    騎乘車牌號碼CH8-429 號重型機車擦撞而跌坐在地之行人曾
    進興，惟伊當時並不知道撞到人，所以才繼續行駛，伊是開
    車回家後不久，警察上門說伊撞到人，伊才知道，警察檢查
    伊之車子，發現有血跡在左邊駕駛座、左車門、及左前葉子
    板，伊並沒有肇事致人受傷而逃逸之犯行云云。惟查：
(一)、上揭犯罪事實，業據目擊證人陳英培、甲○○於偵查中，及
    證人丁○○、蔡經科於本院審理中結證屬實，證人陳英培於
    偵查中證稱：「95年8 月19日晚上11點多，我要從明治路回
    家，我的前方是綠燈，看到一個人要過馬路，有按喇叭，那
    個行人判斷錯誤，要往前衝，我來不及剎車，他撞到我的右
    把手，我人車倒地，曾進興也坐倒在地，我過去罵曾進興，
    但他有爬起來，要找眼鏡的樣子，我看他沒事，就準備要走
    ，但後來聽到碰一聲，往後看，看到一輛汽車撞到他。」、
    「．．．我就起身要追那台車，我有大聲先叫那台車停下來
    ，因前方是紅燈，我有看到剎車燈有亮，以為他會停下來，
    但他還加速逃逸，且那時還是紅燈。因車的車窗搖上來，我
    有大聲喊，且他的剎車燈有亮，我認為他應該有聽到．．．
    」等語（見臺灣板橋地方法院檢察署95年度他字第8140號偵
    查卷第31頁、第32頁）。證人甲○○證稱：「當時我剛好下
    班，我看到一個阿公坐在雙黃線（註：應係分向線，非分向
    限制線）上，較靠近往南樹林的方向，發現阿公在找東西，
    後來被一台車撞倒在路邊，一直流血，有聽到有人喊去追那
    台車，我就回轉去追，當時是紅燈，我以為他會停下，但他
    還加速往前開，我就一直追，追到新莊同義街時，那時剛好
    有人要過路，他停下來後，我記住車號，回到現場，我將車
    號告訴警察．．．」、「（當時天候、路況？）視線良好，
    所以我可以看到一個阿公坐在路中間。路沒有不平，有照明
    ，沒有遮蔽物擋住視線。」等語（見上開偵查卷第32頁、第
    33頁）。證人丁○○於本院審理中證稱：「（95年8 月19日
    晚間11時49分，你當時人在何處？）我在泰山鄉○○路○段
    16號前的冠霸王薑母鴨店，我是該店員工，當時我正忙完在
    店外面休息。」、「（當時你有無看到本件案發經過？）我
    看到有人慢慢爬起來，但好像爬不太起來，我叫老闆蔡經科
    去幫忙扶他，他有走過去，但還沒有到，那個人已經稍微坐
    起來，我沒有過去，因為我會怕，我老闆還沒有到之前，後
    面有一部自小客車撞到被害人側邊的臉（哪一邊我不記得了
    ，而且自小客車哪一個部位撞到被害人，我也不記得）．．
    ．我所在的薑母鴨店外面距離車禍現場（在曼都旁邊）有一
    段距離，我走路大約需要2 、30步的距離，而那部自小客車
    是行駛對向車道，也就是行駛在薑母鴨店對面的車道。」、
    「．．．被害人坐的位置在曼都方向的車道，但比較靠近中
    線，自小客車行駛的方向是曼都的對面車道．．．。」、「
    （在該人附近是否有何機車或其他障礙物，以致於被告所駕
    駛的自小客車需要稍微繞過，而撞到對向的被害人？）都沒
    有任何障礙物。」、「（機車不是倒在那邊嗎？）機車是倒
    在曼都的店門口。」、「（該處的光線如何？）那邊的光線
    還好。」、「（撞到後的情形你有無看到？）．．．撞到人
    的那台自小客車沒有停，他的車速有慢一下，也就是稍微煞
    車，但沒有完全煞住，就又繼續行駛，而我是沒有聽到該台
    車子有煞車的聲音，因為我離車禍現場有一小段距離，我在
    店外站了5 秒看到的情形只有這樣。」、「那邊有路燈，但
    不是很亮，但開車應該看得到，因為路邊都還有商店，招牌
    的霓虹燈都還亮著，所以開車經過此處應該看的很清楚。」
    等語（見本院97年1 月31日審判筆錄）。證人蔡經科於本院
    審理中證稱：「（95年8 月19日晚上11時49分當時你在何處
    ？）我在臺北縣泰山鄉○○路2 段38號冠霸王薑母鴨店，我
    是老闆，當時我在店裡面。」、「（你有看到本件案發經過
    嗎？請陳述經過情形。）一開始我是聽到外面有聲響，我就
    出去查看，我看到一個老人坐在路中央，也就是坐在雙黃線
    的地方，有一部機車倒在靠近曼都的路中間，有一個年輕人
    跌倒坐在機車旁邊的地上，我就走過去想把老先生扶起來，
    快到的時候，約差5 、6 公尺左右，就看到一部自小客車從
    民生路往仁愛路方向過來（也就是薑母鴨店對面的車道，從
    薑母鴨往曼都的方向行進），我看到自小客車駕駛座方向的
    大燈撞到老先生的頭部，老先生整個人就翻過去，自小客車
    有壓到老先生的腳，自小客車有減速停一下，往右邊閃一下
    ，後來又加速離開，剛好有一個小姐騎機車過來，我就請那
    個小姐去追那部車，把車號記下來，我看到車禍之後，我就
    馬上去打119 ，後來救護車就過來了。」、「（當時曾進興
    一開始被機車撞到的時候，有沒有很嚴重？）沒有，只是稍
    微A 到而已，因為他和另外一個機車騎士還在那邊對話，該
    機車騎士跟老先生說『你怎麼這樣過馬路』，當時老先生沒
    有流血。」、「（你看到的時候，老先生有沒有站起來？）
    沒有，他是坐著正要爬起來。」、「（車子撞擊老人的聲音
    你有聽到嗎？）有，碰一聲，我聽得很清楚，不能算小聲，
    而我距離該老人坐的位置大約5 、6 公尺。」、「（該部車
    每一個窗戶都關起來嗎？）我這邊看到的車窗都是關著的，
    也就是車子左邊的車窗都關起來，另外車子右邊的車窗我就
    沒有辦法看到。」、「（你看到的是車子左大燈撞到老人的
    頭部嗎？）是大燈與左保險桿的地方，但不是輪胎輾過，而
    且老人的臉部是正面面對著那部車子，且老人已經坐起來了
    ，所以有一定的高度，因此該部車上開大燈與保險桿的地方
    撞到老人的頭部，且老人被撞到後，就臉部朝地上趴著，且
    有流血，頭部位置地上一大灘血。」、「（你說該部自小客
    車撞到老人後，有稍微停一下，是完全停止還是只有減速？
    ）是稍微減速，沒有完全停止，速度很慢，相當於滑行，大
    約1 、2 秒，之後就加速開走，但該自小客車的駕駛也沒有
    將車窗搖下來，看撞到何物。」、「（你剛剛說撞擊的聲音
    碰一聲，當時的聲音如果在車內的話，可不可以聽到撞擊聲
    ？）如果是高級車的話我不敢確定，但是那部車應該是可以
    聽的到，因為那是銀色的國產車，且因為我自己本身有開車
    ，所以我可以這樣陳述。」等語（見本院97年1 月31日審判
    筆錄）。此外，並有現場圖、現場草圖各1 紙、現場照片19
    紙、亞東紀念醫院診斷證明書1 紙在卷可稽（見上開偵查卷
    第7 頁至第17頁、第42頁）。
(二)、被告於偵查中辯稱：「．．．我先看到前面有車禍，我就開
    慢慢的，我不知道有撞到人，我開回家後，警察通知我後，
    我才發現我的車上面有血跡。」、「我以為壓到車禍留下來
    的安全帽。」等語（見臺灣板橋地方法院檢察署96年度偵緝
    字第2384號偵查卷第12頁）。於本院審理中辯稱：「．．．
    我有感覺壓到東西，我有稍微減速並往後看，我也不知道我
    壓到的是不是安全帽。」、「因為壓到的震動不大，有可能
    是碎片，應該不是安全帽，因為我的車子底盤比較低，因為
    那邊是車禍現場。」、「（你當時的車速多少？）大概4 、
    50公里。」、「（你剛剛說你當時的車速是4 、50公里，又
    說你感覺是壓到安全帽，如果以4 、50公里的速度壓到安全
    帽，則車子撞擊力及搖晃一定很大？）是。」、「（既然車
    子的搖晃及撞擊力非常大，為何沒有停車下來查看？）我後
    來想一想我車子的底盤很低，應該不是安全帽。」等語（見
    本院97年4 月1 日審判筆錄）。就撞擊之物究係安全帽，或
    碎片？撞擊時車子是否搖晃及撞擊力非常大？供詞反覆不一
    ；被告以時速4 、50公里的速度撞擊壓到安全帽，則車子撞
    擊力及搖晃一定很大，被告為何不停車察看？互核上開證人
    陳英培等4 人之證詞，且當時現場視線良好，被告於本院審
    理中又供稱係所駕駛之上開自用小客車左前方正面撞擊被害
    人，則駕駛座距離自用小客車左前方保險桿之位置不到1公
    尺，被害人曾進興當時跌坐地上，正欲站起來，證人蔡經科
    距離被害人5 、6 公尺、證人丁○○距離被害人2 、30步路
    之距離尚能看到被害人跌坐地上，則被告縱然因疏未注意車
    前狀況而撞擊被害人，惟於撞擊後，駕駛座距離撞擊點不到
    1 公尺，若謂其還不知撞擊到被害人，誰能相信？顯見被告
    上開所辯，顯係事後卸責之詞，委不可採。又被告於本院審
    理中既自承當時車速約4 、50公里，則正面追撞之力道相當
    猛烈，而被害人曾進興又係高齡57歲之老人（38年11月14日
    生），則值此猛烈追撞之際，衡情，當可得知會造成被害人
    曾進興受傷，則被告於肇事後即駕車離去，棄已受傷之被害
    人曾進興於不顧，其主觀上有肇事逃逸之故意甚明，故其駕
    駛動力交通工具肇事致人受傷而逃逸之犯行足堪認定。
(三)、按汽車行駛時，駕駛人應注意車前狀況，並隨時採取必要之
    安全措施，且在劃有分向線之雙向二車道路段，應在遵行車
    道內行駛，道路交通安全規則第94條第3 項、第97條第1項
    第1 款分別定有明文。被告既為汽車駕駛人，自應遵守上開
    規定，而肇事當時天候晴、夜間有照明、路面為柏油、乾燥
    、無障礙物、無缺陷、視距良好等客觀情況下，並無不能注
    意之情形，竟疏未注意車前狀況及在遵行車道內行駛，致部
    分車體跨越分向線，駛入對向車道而肇禍，自應負過失責任
    ，且被告之過失行為與被害人曾進興之傷害間，顯有相當因
    果關係，被告過失致人受重傷之犯行亦堪認定。
(四)、綜上所述，被告上開所辯，顯係事後卸責之詞，委不可採。
    本件事證明確，被告之過失致人受重傷及駕駛動力交通工具
    肇事致人受傷而逃逸之犯行均洵堪認定，應依法論科。
三、查被害人曾進興因被告駕車肇事，造成曾進興受有嚴重頭部
    外傷合併多處腦內出血、左側第3 至8 節肋骨骨折合併雙側
    血胸及左側臂神經叢損傷之傷害，經送醫施行左側開顱術摘
    除腦血腫及顱內壓監測器置入術後，並致被害人曾進興呈意
    識混亂及遲鈍，和肢體乏力等中樞神經系統障礙，無法從事
    工作，日常生活需旁人照顧之重大難治之傷害，此有上開亞
    東紀念醫院診斷證明書1 紙在卷足稽，屬刑法第10條第4 項
    第6 款所定之重傷。核被告乙○○所為，係犯刑法第284 條
    第1 項後段之過失致重傷罪，及同法第185 條之4 之駕駛動
    力交通工具肇事致人傷害而逃逸罪。其所犯上開2 罪間，犯
    意各別，行為互殊，罪名有異，應予分論併罰。末查被告有
    如事實欄所載之論罪科刑及執行情形，有臺灣高等法院被告
    前案紀錄表1 份在卷足憑，其於有期徒刑執行完畢後，5 年
    內故意再犯本件有期徒刑以上之肇事逃逸罪，為累犯，就肇
    事逃逸罪部分，應依刑法第47條第1 項之規定加重其刑。爰
    審酌被告未注意車前狀況，因而肇事，致被害人曾進興受重
    傷，被告過失之程度甚為嚴重，又其於本件肇事後，逃離現
    場，棄已受傷之被害人曾進興於不顧，及雖供承過失致重傷
    之犯行，但否認肇事逃逸，且事後並未與被害人曾進興達成
    民事和解，賠償損害，態度非佳等一切情狀，各量處如主文
    所示之刑，並定其應執行之刑，以資懲儆。按中華民國96年
    罪犯減刑條例第5 條明定：「對本條例施行前，經通緝而未
    於中華民國96年12月31日以前自動歸案接受偵查、審判或執
    行者，不得依本條例減刑」，亦即在該條例「施行前」遭通
    緝，且於該條例「施行時」仍未歸案，並在該條例「施行後
    」始遭緝獲（即非自動歸案）者，不得依該條例減刑。經查
    ，本件被告犯罪之時間雖在96年4 月24日以前，且所犯之罪
    並無中華民國96年罪犯減刑條例第3 條所列情形，惟被告於
    該條例施行前之96年4 月27日，因拒不到案，而遭臺灣板橋
    地方法院檢察署發布通緝，嗣於該條例施行後，始於96年8
    月7 日為警緝獲到案，並非被告自動歸案接受執行，此有該
    署通緝書、臺北縣政府警察局板橋分局96年8 月7 日北縣警
    板刑字第00960030 922號通緝案件報告書及訊問筆錄各1 份
    在卷可稽，揆諸前開說明，自不得依該條例予以減刑，附此
    敘明。
據上論結，應依刑事訴訟法第299 條第1 項前段，刑法第284 條
第1 項後段、第185 條之4 、第47條第1 項、第51條第5 款，判
決如主文。
本案經檢察官郭季青到庭執行職務。
中    華    民    國    97    年    4     月    22    日
                交 通 法 庭 審判長 法  官 許 必 奇
                                   法  官 鄧 雅 心
                                   法  官 曾 正 耀
以上正本證明與原本無異
如不服本判決應於送達後10日內向本院提出上訴狀
                                   書記官  陳淑怡
中    華    民    國    97    年    4     月    22    日
附錄本案論罪科刑法條全文：
刑法第284 條第1項
因過失傷害人者，處6 月以下有期徒刑、拘役或5 百元以下罰金
，致重傷者，處1 年以下有期徒刑、拘役或5 百元以下罰金。
刑法第185 條之4
駕駛動力交通工具肇事，致人死傷而逃逸者，處6 月以上5 年以
下有期徒刑。


司法院資訊處製作；財團法人民間司法改革基金會備份。
